【裁判字號】    99,訴,815
【裁判日期】    991223
【裁判案由】    偽證
【裁判全文】
臺灣雲林地方法院刑事判決               99年度訴字第815號
公  訴  人  臺灣雲林地方法院檢察署檢察官
被      告  曾玉盆
選任辯護人  蔡碧仲律師
            張宗存律師
上列被告因偽證案件，經檢察官提起公訴（99年度偵字第4993號
），被告於準備程序就被訴事實為有罪之陳述，本院進行簡式審
判程序，判決如下：
    主  文
曾玉盆犯偽證罪，免刑。
    事  實
一、緣曾玉盆係吳美英及吳振斟之舅媽，而吳美英之同居人林新
    丁係雲林縣議會第17屆縣議員選舉第3 選舉區之候選人。曾
    玉盆明知吳美英與吳振斟為使林新丁能順利當選縣議員，吳
    美英曾於民國98年11月下旬某日，夥同吳振斟至其住處商議
    ，3 人合意以每票新臺幣500 元為林新丁向褒忠鄉有才村選
    民行賄80票之事實，且於98年12月02日凌晨01時25分至02時
    05分許，在臺灣雲林地方法院檢察署98年度選他字第117 號
    案件檢察官偵訊時，就上揭事實訊問時具結證述屬實。詎於
    99年07月21日09時許在本院刑事第4 法庭內，就本院99年度
    選訴字第7 號違反公職人員選舉罷免法案件審理程序，以證
    人身分應訊時，基於虛偽證述之犯意，就該案情有重要關係
    之吳美英是否曾於98年11月下旬某日，夥同吳振斟至其住處
    商議為林新丁向褒忠鄉有才村選民行賄之事項，於審判長告
    知其恐因陳述致自己受刑事追訴或處罰者，依法得行使拒絕
    證言權後，供前具結而證稱：「（問：檢察官又問你，吳振
    斟有交4 萬元給你，事前吳美英有跟你聯絡，有跟你說她弟
    弟吳振斟會拿去給你，有無這件事？你回答：她說改天會拿
    去給你拜託一下。你有無這樣說？）沒有這樣說。我印象中
    沒有，我是說她曾經來拜託過我」、「（問：妳之前說他拿
    錢來之前，吳美英有去找你？）那是早一點之前，她說改天
    要拜託我去幫人拉票」、「（問：她有無說到她弟弟會來找
    妳？）沒有」「（問：告以偵訊筆錄內容，根據你所說是吳
    美英跟吳振斟去你家講，美英仔說改天她弟弟會拿錢去給你
    ？）這是我說錯了」等不實陳述，欲證明吳美英未有賄選之
    行為，而於執行審判職務之公署審判時，就上開於案情有重
    要關係之事項虛偽陳述，足以影響國家司法權之正確行使。
二、嗣該案件，經本院以99年度選訴字第7 號判決認定曾玉盆前
    揭有利於吳美英之證言不實，判處吳美英共同犯公職人員選
    舉罷免第99條第1 項之交付賄賂罪，經吳美英上訴，現由臺
    灣高等法院臺南分院以99年度選上訴字第1063號案件審理中
    而未確定，曾玉盆於99年12月09日本院訊問時自承前揭於本
    院結證內容確有不實，於該案件裁判確定前自白犯罪。
三、案經本院告發由臺灣雲林地方法院檢察署檢察官偵查起訴。
    理  由
壹、程序部分：
    被告曾玉盆於準備程序中，先就上開犯罪事實為有罪之陳述
    ，且所犯係死刑、無期徒刑、最輕本刑為3 年以上有期徒刑
    以外之罪，經本院告知簡式審判程序之旨，並聽取檢察官及
    被告之意見後，本院合議庭依刑事訴訟法第273 條之1 第1
    項之規定，裁定由法官1 人獨任進行簡式審判程序。是本案
    之證據調查，依刑事訴訟法第273 條之2 規定，不受同法第
    159 條第1 項、第161 條之2 、第161 條之3 、第163 條之
    1 及第164 條至第170 條規定之限制，合先敘明。
貳、實體部分：
一、認定犯罪事實所憑之證據及理由：
    上開犯罪事實，業據被告曾玉盆於本院審理時坦承不諱（見
    本院99年度訴字第815 號卷《下稱本院卷》第20頁正面、第
    21頁正面、第26頁正面），並有被告於前揭違反公職人員選
    舉罷免法案件中之98年12月02日偵訊及99年07月21日本院審
    理筆錄，並有被告98年12月02日、99年07月21日之證人結文
    附卷可稽（見臺灣雲林地方法院檢察署〈下稱雲林地檢署〉
    99年度偵字第4993號卷《下稱99偵4993號卷》第4 頁背面至
    第5 頁正面、第6 頁正面、第8 頁正面、第10頁正面、第38
    頁正面；雲林地檢署98年度選他字第117 號卷第128 頁正面
    、第129 頁至第132 頁）。另被告在該案中所為前揭不實證
    述內容，經審理結果已為本院以99年度選訴字第7 號判決所
    不採，現由臺灣高等法院臺南分院以99年度選上訴字第1063
    號案件審理中，亦有本院99年度選訴字第7 號判決、吳美英
    之臺灣高等法院被告前案紀錄表1 份在卷為憑（見99偵4993
    號卷第40頁正面至第49頁正面；本院卷第28頁正面），足徵
    被告前揭自白應屬實情。而被告證述吳美英是否曾於98年11
    月下旬某日，夥同吳振斟至其住處商議為林新丁向褒忠鄉有
    才村選民行賄，乃吳美英所犯共同行賄罪之構成要件核心事
    實，自均屬偽證罪所稱「於案情有重要關係之事項」，殆無
    疑義。本案事證已臻明確，被告犯行至堪認定。
二、論罪科刑部分：
  (一)按刑法上之偽證罪，不以結果之發生為要件，一有偽證行為
    ，無論當事人是否因而受有利或不利之判決，均不影響其犯
    罪之成立。而該罪所謂於案情有重要關係之事項，則指該事
    項之有無，足以影響於裁判之結果者而言（最高法院71年台
    上字第8127號判例參照）。核被告以證人身分到庭應訊，而
    於執行審判職務之公署審判時，於案情有重要關係之事項，
    供前具結，而為虛偽陳述，所為係犯刑法第168 條之偽證罪
    。
  (二)又被告於所虛偽陳述之吳美英被訴違反公職人員選舉罷免法
    案件裁判確定前（即99年12月09日本院審理時），自白上述
    偽證犯行，有吳美英之臺灣高等法院被告前案紀錄表1 份在
    卷可考（見本院卷第28頁正面），爰審酌被告於作證時就案
    情重要事項為虛偽之證言，對國家司法偵查之正確性產生危
    害，影響司法調查程序之進行，妨礙司法機關事實認定及審
    判職務之適正執行，妨害司法正義之實現，造成司法資源之
    浪費，並考量被告自承係囿於親情，一時失慮而作偽證之犯
    罪動機、犯罪所生危害、其所偽證者係情節非輕之違反公職
    人員選舉罷免法案件，並念及自陳國小畢業，智識程度不高
    ，於本院審理時尚能坦承犯罪，深具悔意，並衡酌被告自陳
    家中尚有患有大腸癌之婆婆需要照顧，其經此教訓，應已知
    所警惕，而生教化之效，信無再犯之虞，如即令其入監執行
    徒刑，衡諸其上開違法情狀，不無過重之處等一切情狀，並
    參酌檢察官於本院審理時亦表示同意判處被告免刑，爰依刑
    法第172 條之規定，為免除其刑之諭知，以啟自新。
據上論斷，應依刑事訴訟法第273 條之1 第1 項、第299 條第1
項前段，刑法第168 條、第172 條，判決如主文。
本案經檢察官魏偕到庭執行職務。
中    華    民    國    99    年    12    月    23    日
                  刑事第六庭    法  官  陳佩怡
以上正本證明與原本無異。
如不服本判決應於收受判決後10日內向本院提出上訴書狀，並應
敘述具體理由；其未敘述上訴理由者，應於上訴期間屆滿後20日
內向本院補提理由書（均須按他造當事人之人數附繕本）。「切
勿逕送上級法院」。
                                書記官  林佳慧
中    華    民    國    99    年    12    月    23    日
附錄本案論罪科刑法條：
刑法第168條
於執行審判職務之公署審判時或於檢察官偵查時，證人、鑑定人
、通譯於案情有重要關係之事項，供前或供後具結，而為虛偽陳
述者，處7年以下有期徒刑。

司法院資訊處製作；財團法人民間司法改革基金會備份。
